臺灣高等法院刑事判決
109年度上訴字第1927號
上  訴  人  
即  被  告  李軒仰



上列上訴人因詐欺等案件，不服臺灣臺北地方法院108年度訴字
第579號，中華民國109年3月25日第一審判決（起訴案號：臺灣
臺北地方檢察署108年度偵字第6097號、108年度偵字第10671號
），提起上訴，本院判決如下：
    主  文
原判決撤銷。
李軒仰犯如附表編號一至十三「罪名及宣告刑欄」所示之罪，
均累犯，各處如附表編號一至十三「罪名及宣告刑欄」所示之
刑。應執行有期徒刑貳年貳月。 
    犯罪事實
李軒仰於民國107 年7 月間某日起，加入黃冠綸（已歿）、陳昱
安（業經本院判決有罪確定）、江承哲、呂嘉育（前開2人，業
經臺灣新竹地方法院判決有罪確定）及真實姓名年籍不詳之成年
人等所組成專以電話詐騙不特定被害人之由3 人以上組成之詐欺
集團犯罪組織，在該犯罪組織內擔任負責提領詐欺款項之車手。
嗣李軒仰、黃冠綸及其他所屬詐騙集團成員共同意圖為自己不法
之所有，基於3 人以上共同詐欺取財及洗錢之犯意聯絡，由該詐
騙集團之成員分別為附表所示之詐騙行為後，致附表所示之被害
人周業豐等13人均因而陷於錯誤，而分別依指示匯款，待取得周
業豐等人因受騙所匯之款項後，立即由黃冠綸指示擔任車手之李
軒仰持如附表所示帳戶之提款卡，分別於如附表所示之時間、地
點提款如附表所示之款項，並將領得之款項交由黃冠綸，以此方
式製造金流之斷點，致無從追查前揭犯罪所得之去向、所在，而
掩飾、隱匿上開詐欺犯罪所得。
    理  由
一、程序事項：
  ㈠組織犯罪防制條例第12條第1項中段規定：「訊問證人之筆錄
    ，以在檢察官或法官面前作成，並經踐行刑事訴訟法所定訊
    問證人之程序者為限，始得採為證據。」此為刑事訴訟證據
    能力之特別規定，且較92年2月6日修正公布，同年9月1 日
    施行之刑事訴訟法證據章有關傳聞法則之規定更為嚴謹，自
    應優先適用。依上開規定，證人於警詢時之陳述，於違反組
    織犯罪防制條例案件，即不具證據能力，不得採為判決基礎
    （最高法院104年度台上字第203號判決參照）。準此，證人
    於警詢時之陳述，於違反組織犯罪防制條例案件，即絕對不
    具證據能力，而無刑事訴訟法第159條之5規定之適用，不得
    採為判決基礎。是附表證據欄所示證人周業豐等人於警詢中
    之陳述，於上訴人即被告李軒仰違反組織犯罪防制條例部分
    ，不具證據能力。
　㈡當事人對於本院作為得心證依據之被告以外之人於審判外陳
    述，經本院審理時逐項提示，均同意作為證據，本院審酌各
    項證據作成時之狀況，認為並無不可信或不適當之情事，依
    刑事訴訟法第159條之5第1項規定，均有證據能力。　
二、訊據被告固坦承有前揭三人以上共同詐欺取財及參與犯罪組
    織之犯行，惟矢口否認有何洗錢之行為云云。經查：
　㈠前揭三人以上共同詐欺取財、參與犯罪組織之事實，業據被
    告於本院審理時坦認不諱（本院卷第163頁），復有附表編
    號1 至13證據欄所示之供述（僅針對三人以上共同詐欺取財
    犯行部分）及非供述證據在卷可稽，足認被告前開任意性自
    白，核與事實相符，洵堪採信。
　㈡被告於偵查時，固辯稱其僅係經黃冠綸告知、委託其領取黃
    冠綸經營球板賭博之款項云云；復於原審審理時固坦認前開
    三人以上共同詐欺取財、參與犯罪組織之犯行，惟辯稱：黃
    冠綸告知我是他經營賭博的錢，但我有懷疑過那些是詐欺的
    錢，我僅有不確定之故意云云。惟被告本件確有三人以上共
    同詐欺取財、參與犯罪組織之直接故意，茲分述如下：
　⒈被告迭於警詢、檢察官訊問暨原審審理時雖均辯稱，黃冠綸
    係告知為賭博之款項云云（偵字6097號卷第18頁反面，偵38
    782號卷第56頁反面，原審訴字卷第67頁），惟參照被告於
    檢察官訊問時陳稱，其皆係至新埔捷運站找黃冠綸拿取提款
    卡提款，嗣再將所提領之款項交予黃冠綸等語（偵38782號
    卷第57頁），而觀諸被告提領款項之地點遍布臺北市中正區
    、文山區、內湖區、新北市板橋區、中和區、新店區等處之
    便利超商，甚於附表編號1 所示，被告於107年7月18日上午
    即更換3 個提領款項之地點，苟被告主觀認為，僅係提領黃
    冠綸經營賭博之款項，其理應在黃冠綸位於捷運新埔站住處
    附近之便利超商或金融機關之自動櫃員機提領款項即可，又
    有何大費周章一再更易提領款項地點之必要，是被告前舉，
    顯然悖於情理。
　⒉徵之被告於警詢時陳稱：黃冠綸有給我1 支工作用的手機，
    但手機黃冠綸已經拿走了等語（偵字6097號卷第17頁反面）
    ，而參酌被告自始即稱，其與黃冠綸於國中時就認識，且有
    一段期間係黃冠綸賺錢資助其等語以觀（偵字38782號卷第5
    7頁），可知被告與黃冠綸交情甚好、互動頗佳，衡情若僅
    為提領經營賭博之款項，黃冠綸理應聯繫被告所持用之手機
    即可，又有何特意為此交付工作機予被告使用，更與常理有
    違。　
　⒊稽之證人即共犯陳昱安於警詢時明確指稱，被告係黃冠綸底
    下之詐欺車手等語明確（偵字6097號卷第55頁），參酌被告
    於警詢時陳稱，其與陳昱安間並無任何之仇怨、糾紛（偵字
    6097號卷第13頁），證人陳昱安殊無甘冒偽證罪責，恣意捏
    虛不實之詞，攀誣與其並無宿怨、紛爭被告之動機。
　⒋準此，被告於偵查、原審審理時，固分執前詞置辯。惟以黃
    冠綸尚特意交付工作手機予被告，用以聯繫取款之事，且被
    告操作自動櫃員機領款之地點，一再變更，更散佈於臺北市
    、新北市，依該等情狀，足資佐證證人陳昱安前開指陳，被
    告擔任黃冠綸手下之詐欺提款車手乙節非虛，被告本件知悉
    其係參與從事詐騙之集團，並擔任集團內提款車手，而為詐
    騙之行為至明。
  ㈢被告於本院審理時，固矢口否認有何洗錢之犯意及行為云云
    。惟洗錢防制法之立法目的，依同法第1條規定，係在於防
    範及制止因特定犯罪所得之不法財物或財產上利益，藉由洗
    錢行為（例如經由各種金融機構或其他交易管道），使其形
    式上轉換成為合法來源，以掩飾或切斷其財產或財產上利益
    來源與犯罪之關聯性，而藉以逃避追訴、處罰。準此以觀，
    洗錢防制法洗錢罪之成立，除行為人在客觀上有掩飾或隱匿
    因特定犯罪所得財產或財產上利益之具體作為外，尚須行為
    人主觀上具有掩飾或隱匿其財產或利益來源與犯罪之關聯性
    ，使其來源形式上合法化，以逃避國家追訴、處罰之犯罪意
    思，始克相當。倘能證明人頭帳戶內之資金係前置之特定犯
    罪所得，即應逕以一般洗錢罪論處，例如詐欺集團向被害人
    施用詐術後，為隱匿其詐欺所得財物之去向，而令被害人將
    其款項轉入該集團所持有、使用之人頭帳戶，並由該集團所
    屬之車手前往提領詐欺所得款項得逞，檢察官如能證明該帳
    戶內之資金係本案詐欺之特定犯罪所得，即已該當於洗錢防
    制法第14條第1項之一般洗錢罪，倘行為人意圖掩飾或隱匿
    特定犯罪所得來源，而將特定犯罪所得直接消費處分，甚或
    交予其他共同正犯，而由共同正犯以虛假交易外觀掩飾不法
    金流移動，即難認單純犯罪後處分贓物之行為，應仍構成洗
    錢防制法第2條之洗錢行為(最高法院108年度台上字第1744
    號判決參照)。本案由被告所屬之詐騙集團成員與告訴人周
    業豐、蘇義男、廖建成、車治龍、李東輝、莊英坤、詹益廷
    、羅武中、被害人洪健傑、曾毓添、郭炳城、張瑞充、吳曜
    伃聯繫，對其等施以詐術後，前揭被害人、告訴人因而分別
    將款項匯入詐騙集團所持之如附表所示之帳戶後，被告旋即
    持該等帳戶之提款卡提領款項，並將該等贓款轉交予黃冠綸
    ，被告前開舉止之作用在於將所屬詐騙集團詐欺前揭告訴人
    、被害人而匯入前開帳戶之贓款，透過被告提領後轉交予黃
    冠綸之客觀上得以切斷詐騙所得金流之去向，阻撓國家對詐
    欺犯罪所得之追查，被告顯然知悉其前開提領、轉交款項如
    斯曲折之行為得以切斷詐欺金流之去向，是被告主觀上具有
    掩飾、隱匿該財產與犯罪之關聯性，以逃避國家追訴、處罰
    之犯罪意思，客觀上並造成掩飾、隱匿上開詐欺犯罪所得之
    去向及所在，至為灼明。是被告辯稱，其無洗錢之犯意及行
    為云云，純為卸責之詞，不足為據。被告所為核屬洗錢防制
    法第2條所稱之洗錢行為甚明。
　㈣從而，被告前揭犯行，事證明確，堪以認定，應依法論科。
三、論罪：
  ㈠被告參與犯罪組織即詐欺集團之著手行為，其所犯加重詐欺
    行為係在其繼續參與犯罪組織中所為，二者仍有部分合致；
    且其參與該詐欺集團之犯罪組織，即係依其前開分工開始實
    施加重詐欺犯行，是其參與該犯罪組織，顯係以實施加重詐
    欺犯行作為其目的，揆諸上開說明，自不能將參與犯罪組織
    及加重詐欺論以數行為，而予以併罰，以免過度評價，僅其
    參與犯罪組織後首次犯行，論以一行為觸犯數罪名之想像競
    合犯，應從一重以加重詐欺罪處斷。至於被告參與犯罪組織
    後，首次加重詐欺犯行外之其他12次加重詐欺犯行，則不能
    與上開參與犯罪組織之犯行生一行為之關係，而應另行論斷
    。 
　㈡核被告加入本案詐欺集團組織後，首次分擔如附表編號1 所
    示領取詐騙款項所為，係犯組織犯罪防制條例第3條第1 項
    之參與犯罪組織罪、刑法第339 條之4 第1 項第2款之三人
    以上共同詐欺取財罪及洗錢防制法第14條第1項之一般洗錢
    罪；另就如附表編號2 至13所為，則均係犯刑法第339 條之
    4 第1 項第2 款之三人以上共同詐欺取財及洗錢防制法第14
    條第1項之一般洗錢罪。
　㈢檢察官起訴之犯罪事實固未載明被告前揭洗錢之犯行，惟此
    部分犯罪事實與檢察官起訴被告所犯三人以上共同詐欺取財
    之事實間，具有想像競合裁判上一罪之關係（詳下述），自
    為起訴效力所及；復本院於審理時業已諭知該部分之犯罪事
    實及所涉之法條（本院卷第153頁），被告並就此部分予以
    辯論，無礙於被告之防禦權，本院自得併予審理。
　㈣共同正犯，係共同實行犯罪行為之人，在共同意思範圍內，
    各自分擔犯罪行為之一部，相互利用他人之行為，以達其犯
    罪之目的，其成立不以全體均參與實行犯罪構成要件之行為
    為要件，其行為分擔，亦不以每一階段皆有參與為必要，倘
    具有相互利用其行為之合同意思所為，仍應負共同正犯之責
    。被告知悉前開告訴人、被害人遭詐欺集團成員詐騙而將款
    項匯入指定之人頭帳戶，被告仍擔任車手提領款項，使詐欺
    集團順利完成詐欺取財及洗錢行為，並確保獲得不法利潤，
    是被告於集團分工中，均屬實現詐欺取財及洗錢行為不可或
    缺之角色，足見被告與黃冠綸及其他詐騙集團成員間，就詐
    欺取財及洗錢犯行，具有相互利用之共同犯意，並各自分擔
    部分犯罪行為，具有犯意聯絡及行為分擔，均應論以共同正
    犯。
　㈤被告所為附表編號1該次犯行，係一行為同時觸犯加重詐欺取
    財罪、參與犯罪組織罪及一般洗錢罪；就附表編號2至13所
    示犯行，均係以一行為同時觸犯加重詐欺取罪及一般洗錢罪
    ，核屬想像競合犯，均應依刑法第55條規定，均從一重之3
    人以上共同詐欺取財罪處斷。
　㈥詐欺取財罪既係為保護個人之財產法益而設，則關於行為人
    詐欺犯罪之罪數計算，除非存在時間或空間上之全部或局部
    之重疊關係，否則原則上自應依遭受詐騙之被害人人數定之
    。而就不同被害人所犯之詐欺取財行為，受侵害之財產監督
    權既歸屬各自之權利主體，且犯罪時間或空間亦有相當差距
    ，是就如附表一編號1至13所示犯行，應屬犯意各別，行為
    互殊，均應分論併罰。　
　㈦刑法第47條第1 項規定：受徒刑之執行完畢，或一部之執行
    而赦免後，5 年以內故意再犯有期徒刑以上之罪者，為累犯
    ，加重本刑至2分之1。主要著眼於犯罪行為人前既已受自由
    刑之執行，自當知所悔改，如執行完畢未久，又再故意犯
    罪，足見其對於刑罰反應力薄弱，故必須再延長其矯正期間
    ，藉此協助其重返社會，同時亦兼顧防衛的效果。惟對於刑
    法第47條第1 項規定，若不分情節，基於累犯者有其特別惡
    性及對刑罰反應力薄弱等立法理由，一律加重最低本刑，於
    不符合刑法第59條所定要件之情形下，致生行為人所受之刑
    罰超過其所應負擔罪責之個案，其人身自由因此遭受過苛之
    侵害部分，對人民受憲法第8 條保障之人身自由所為限制，
    不符憲法罪刑相當原則，牴觸憲法第23條比例原則，業經司
    法院釋字第775 號解釋在案。為避免發生上述罪刑不相當之
    情形，法院就該個案應依本解釋意旨，裁量是否加重最低本
    刑。至如何能避免發生「罪刑不相當」之情形，自應審酌犯
    罪行為人之前、後案之犯罪類型、行為態樣是否相同或類似
    ；前案執行完畢與後案發生之時間相距長短；前案是故意或
    過失所犯；前案執行是入監執行完畢，抑或易科罰金或易服
    社會勞動而視為執行完畢；前、後案對於他人生命、身體、
    財產等法益侵害情形如何等具體個案各種因素，再兼衡後案
    犯罪之動機、目的、計畫、犯罪行為人之年齡、性格、生長
    環境、學識、經歷、反省態度等情綜合判斷，以觀其有無特
    別惡性或對刑罰反應力薄弱而決定是否依累犯規定加重最低
    本刑（最高法院108年度台非字第176號判決參照）。經查，
    被告前因幫助詐欺案件，經臺灣新北地方法院以106 年度簡
    字第6532號判決處有期徒刑2 月確定，於107 年1 月30日易
    科罰金執行完畢，此有本院被告前案紀錄表附卷可參（本院
    卷第47頁）。是被告於上開有期徒刑執行完畢後5年內故意
    再犯本案有期徒刑以上之前開13罪，均為累犯。衡酌被告前
    揭構成累犯之前科，與本案所涉上開犯行之罪質相近，且被
    告前案僅係交付帳戶幫助詐欺，其經前開刑罰執行完畢後，
    竟猶不知悔悟而仍再犯本案，更甚從事車手取款之詐欺正犯
    犯行，顯見其守法意識低落薄弱、欠缺自我約束能力，有加
    重其刑以收警惕之效之必要，認被告本案犯行依刑法第47條
    第1 項規定加重其刑，並未悖於罪刑相當原則及比例原則，
    均應依刑法第47條第1項規定，予以加重其刑。
　㈧刑法第59條之酌量減輕其刑，必須犯罪另有特殊之原因與環
    境，在客觀上足以引起一般之同情，認為即予宣告法定最低
    度刑，猶嫌過重者，始有其適用。此所謂法定最低度刑，固
    包括法定最低本刑；惟遇有其他法定減輕之事由者，則應係
    指適用其他法定減輕事由減輕其刑後之最低度刑而言。倘被
    告別有法定減輕事由者，應先適用法定減輕事由減輕其刑後
    ，猶認其犯罪之情狀顯可憫恕，即使科以該減輕後之最低度
    刑仍嫌過重者，始得適用刑法第59條規定酌量減輕其刑。審
    酌被告年紀甚輕，四肢健全，核無不能謀生之情事，被告竟
    參與詐騙集團，且犯罪期間長達2 月，被害人多達13人，難
    認有特殊之原因或環境，在客觀上足以引起一般同情而有情
    堪憫恕之處；復參之刑法第339 條之4 第1 項第2 款法定刑
    即：「處1 年以上7 年以下有期徒刑，得併科100 萬元以下
    罰金」，應認於刑法第57條就各情狀審酌即為已足，並無科
    以最低度刑仍有情輕法重之情形，核無刑法第59條酌減其刑
    之適用，附此敘明。
四、原判決撤銷部分：　
　  原審認被告罪證明確，予以論罪科刑，固非無見。惟查：㈠
    被告本件所犯之普通洗錢罪，與檢察官起訴加重詐欺之犯罪
    事實間具有想像競合裁判上一罪之關係，核為起訴效力所及
    ，自應併予審理，已據本院詳述如前，惟原審就此部分事實
    漏未審酌、判決，顯然違法。㈡被告明知黃冠綸所屬之集團
    為從事詐騙之組織，仍參與並擔任提款之車手，並進而為本
    件詐騙行為，是被告顯具有參與犯罪組織及加重詐欺取財之
    直接故意，已如前述，是原審認被告僅具有不確定之故意云
    云，其認定事實，亦有違誤。是被告上訴主張，原審量刑過
    重，請求予以從輕量刑，固無理由（詳下述量刑部分），惟
    原判決既有前開可議之處，自屬無可維持，應由本院予以撤
    銷改判。
五、審酌被告正值青年、四肢健全，顯具備相當之謀生能力，竟
    為圖私慾，不思循正當途徑獲取財物，而與其他詐欺集團成
    員共同為前開詐欺行為，非但造成告訴人、被害人等受有財
    產上之損害，更助長詐騙歪風，且為掩飾該不法所得與詐欺
    行為有關，復為洗錢之行為，嚴重破壞社會治安，應予嚴加
    非難，惟念被告犯後坦認犯行之犯後態度，另被告已與告訴
    人周業豐、蘇義男、李東輝、莊英坤、詹益廷及被害人曾毓
    添等人達成和解，復被告陳稱，其中就告訴人李東輝部分已
    全額受償，另告訴人周業豐、莊英坤及被害人曾毓添部分，
    被告則已陸續給付部分和解金等情，此有原審法院和解筆錄
    、被告之陳報狀暨所附匯款單及被告出具之自動櫃員機交易
    明細影本在卷足憑（原審審訴字卷第131 至133 、151 、15
    2，原審訴字卷第81、211 至221 頁，本院卷第165、166頁
    ），又被告前已有幫助詐欺之前案紀錄，已如前述，其素行
    並非良好，暨被告自陳高中畢業、與父親同住、於牛排館任
    職，每月收入約2萬8,000元之智識程度、家庭生活經濟狀況
    （本院卷第158頁），及其犯罪之動機、目的、手段、於本
    案所擔任之車手取款角色之參與程度、所造成損害等一切情
    狀，就被告於附表編號1至13所示之犯行，分別量處如附表
    編號1至13罪名及宣告刑欄所示之刑，並定應執行刑如主文
    第二項所示。
六、不予強制工作部分：
  ㈠按法律係理性、客觀、公正且合乎目的性之規定，因此，法
    律之解釋，除須顧及法律之安定性外，更應考慮解釋之妥當
    性、現在性、創造性及社會性，始能與社會脈動同步，以符
    合民眾之期待。而法官闡釋法律時，在文義射程範圍內，如
    有複數解釋之可能性時，應依論理解釋方法，在法律規定文
    義範圍內，闡明法律之真意，以期正確妥當之適用。而刑法
    第55條想像競合犯之規定，既列在刑法總則編第七章「數罪
    併罰」內，且法文稱「一行為而觸犯數罪名」，則依體系及
    文義解釋，可知行為人所犯數罪係成立實質競合，自應對行
    為人所犯各罪，均予評價，始屬適當。此與法規競合僅選擇
    其中最適宜之罪名，為實質上一罪，明顯有別。換言之，想
    像競合犯本質上為數罪，各罪所規定之刑罰、沒收及保安處
    分等相關法律效果，自應一併適用，否則將導致成立數罪之
    想像競合與成立一罪之法規競合，二者法律效果無分軒輊之
    失衡情形，自非立法者於制定刑法第55條時，所作之價值判
    斷及所欲實現之目的。 
　㈡又刑罰評價對象，乃行為本身；想像競合犯係一行為觸犯數
    罪名，為避免對同一行為過度及重複評價，刑法第55條前段
    規定「從一重處斷」。刑法第33條及第35條僅就刑罰之主刑
    ，定有輕重比較標準，因此上揭「從一重處斷」，僅限於「
    主刑」，法院應於較重罪名之法定刑度內，量處適當刑罰。
    至於輕罪罪名所規定之沒收及保安處分，因非屬「主刑」，
    故與刑法第55條從一重處斷之規定無關，自得一併宣告。依
    罪刑法定原則，指法律就個別犯罪之成立要件及法律效果，
    均應明確規定，俾使人民能事先預知其犯罪行為之處遇。參
    與犯罪組織罪和加重詐欺取財罪之構成要件與刑罰，均分別
    在組織犯罪防制條例及刑法中，定有明文。而行為人以一行
    為觸犯組織犯罪防制條例第3 條第1 項後段之參與犯罪組織
    罪，及刑法第339 條之4 第1 項第2 款之加重詐欺取財罪，
    於從一重之加重詐欺取財罪處斷而為科刑時，因所犯輕罪（
    參與犯罪組織罪）之刑罰以外之法律效果，即組織犯罪防制
    條例第3 條第3 項強制工作之規定，並未被重罪所吸收，仍
    應一併適用。因此，上開對刑法第55條前段規定，在文義射
    程範圍內，依體系及目的性解釋方法所為之闡釋，屬法律解
    釋範疇，並非對同條但書所為擴張解釋或類推適用，亦與不
    利類推禁止之罪刑法定原則或罪刑明確性原則無違。
　㈢依修正前組織犯罪防制條例，對發起、主持、操縱、指揮或
    參與集團性、常習性及脅迫性或暴力性犯罪組織者，應於刑
    後強制工作之規定，經司法院釋字第528 號解釋尚不違憲；
    嗣該條例第2 條第1 項所稱之犯罪組織，經二次修正，已排
    除原有之「常習性」要件，另將實施詐欺手段之具有持續性
    或牟利性之有結構性組織，納入本條例適用範圍，並對參與
    犯罪組織之行為人，於第3 條第1 項後段但書規定「參與情
    節輕微者，得減輕或免除其刑」。惟同條第3 項仍規定「應
    於刑之執行前，令入勞動場所，強制工作，其期間為三年」
    ，而未依個案情節，區分行為人是否具有反社會的危險性及
    受教化矯治的必要性，一律宣付刑前強制工作3 年。然則，
    衡諸該條例所規定之強制工作，性質上原係對於有犯罪習慣
    ，或因遊蕩、懶惰成習而犯罪者，所為之處置，修正後該條
    例既已排除常習性要件，從而，本於法律合憲性解釋原則，
    依司法院釋字第471 號關於行為人有無預防矯治其社會危險
    性之必要，及比例原則等與解釋意旨不相衝突之解釋方法，
    為目的性限縮，對犯該條例第3 條第1 項之參與犯罪組織罪
    者，視其行為之嚴重性、表現之危險性、對於未來行為之期
    待性，以及所採措施與預防矯治目的所需程度，於有預防矯
    治其社會危險性之必要，且符合比例原則之範圍內，由法院
    依該條例第3 條第3 項規定，一併宣告刑前強制工作。
　㈣本案對被告就如附表編號1 所示犯行，所宣告之罪名係刑法
    之加重詐欺罪，此部分縱與參與犯罪組織行為具有想像競合
    犯關係，已詳如前述。惟審酌被告參與詐騙集團之模式，僅
    係擔任車手，持提款卡將如附表編號1 所示帳戶內款項提領
    後交予黃冠綸收受並交還該提款卡，其危險性尚非顯然高於
    其他犯罪形態，況被告於本院審理時業已坦承全部犯行，且
    和解賠償部分告訴人、被害人，已於前述，是其經此偵、審
    程序，客觀上對於其未來之行為仍具有期待性，本案所採之
    措施與預防矯治目的所需程度，並無宣告強制工作之必要，
    復參酌被告所為前開犯行，本院認對被告宣告有期徒刑之刑
    ，已足認與其本件犯行之處罰相當，亦無特別預防或矯治其
    社會危險性之情形，爰不對被告宣告強制工作。
七、犯罪所得之沒收或追徵，在剝奪犯罪行為人之實際犯罪所得
    ，其重點在於所受利得之剝奪，故無利得者自不生剝奪財產
    權之問題，是有關共同正犯犯罪所得的沒收、追繳或追徵，
    最高法院最新見解，已經不採共犯連帶說，改由法院視具體
    個案的實際情形而就共犯各人所分得，具有事實上處分權限
    之物，予以個別處理。而被告迭於偵查、原審審理時，均堅
    詞否認其有分得任何之犯罪所得，辯稱所提領之款項全數交
    予黃冠綸，復依現存之卷證資料所示，亦無從認定被告確有
    取得任何之不法所得，自不予宣告沒收。　
據上論斷，應依刑事訴訟法第369條第1項前段、第364條、第299
條第1項前段，洗錢防制法第14條第1項，組織犯罪防制條例第3
條第1 項，刑法第11條前段、第28條、第339 條之4 第1 項第2 
款、第55條、第47條第1 項、第51條第5 款，刑法施行法第1條
之1第1項，判決如主文。
本案經檢察官何嘉仁到庭執行職務。
中　　華　　民　　國　　109 　年　　9 　　月　　30　　日
                  刑事第二十五庭審判長法　官  邱滋杉
                                      法　官  黃翰義
                                      法　官  陳彥年
以上正本證明與原本無異。
如不服本判決，應於收受送達後20日內向本院提出上訴書狀，其
未敘述上訴之理由者並得於提起上訴後20日內向本院補提理由書
（均須按他造當事人之人數附繕本）「切勿逕送上級法院」。
                                      書記官  彭秀玉
中　　華　　民　　國　　109 　年　　9 　　月　　30　　日
附錄：本案論罪科刑法條全文
洗錢防制法第14條
有第二條各款所列洗錢行為者，處7年以下有期徒刑，併科新臺
幣5百萬元以下罰金。
前項之未遂犯罰之。
前二項情形，不得科以超過其特定犯罪所定最重本刑之刑。

組織犯罪防制條例第3條
發起、主持、操縱或指揮犯罪組織者，處3年以上10年以下有期
徒刑，得併科新臺幣1億元以下罰金；參與者，處6月以上5年以
下有期徒刑，得併科新臺幣1千萬元以下罰金。但參與情節輕微
者，得減輕或免除其刑。
具公務員或經選舉產生之公職人員之身分，犯前項之罪者，加重
其刑至二分之一。
犯第1項之罪者，應於刑之執行前，令入勞動場所，強制工作，
其期間為3年。
前項之強制工作，準用刑法第90條第2項但書、第3項及第98條第
2項、第3項規定。
以言語、舉動、文字或其他方法，明示或暗示其為犯罪組織之成
員，或與犯罪組織或其成員有關聯，而要求他人為下列行為之一
者，處3年以下有期徒刑，得併科新臺幣3百萬元以下罰金：
一、出售財產、商業組織之出資或股份或放棄經營權。
二、配合辦理都市更新重建之處理程序。
三、購買商品或支付勞務報酬。
四、履行債務或接受債務協商之內容。
前項犯罪組織，不以現存者為必要。
以第5項之行為，使人行無義務之事或妨害其行使權利者，亦同
。
第5項、第7項之未遂犯罰之。

中華民國刑法第339條之4
犯第339條詐欺罪而有下列情形之一者，處1年以上7年以下有期
徒刑，得併科1百萬元以下罰金：
一、冒用政府機關或公務員名義犯之。
二、三人以上共同犯之。
三、以廣播電視、電子通訊、網際網路或其他媒體等傳播工具，
    對公眾散布而犯之。
前項之未遂犯罰之。
附表：
編號 告訴人 被害人 詐騙方式 告訴人、被害人匯款時間、金額（新臺幣）及帳戶 被告領款時間及金額（新臺幣） 證據 罪名及宣告刑   1 周業豐 自民國107年2月27日某時起，由不詳詐騙集團成員假冒自稱「花與花之戀」、「陳子琪」之女子及其胞姐，使用通訊軟體WECHAT與周業豐聯繫並佯稱：需錢急用，嗣會如期償還云云，致周業豐誤信為真而依該詐騙集團成員之指示匯款。 於107年7月18日上午10時5分許，匯款26萬元至呂嘉育之台北富邦銀行帳戶。 ⑴被告自107年7月18日上午11時4分許至11時6分許止，在臺北市○○區○○街00號之全家超商萬安門市所設之自動櫃員機，共提領9萬元。 ⑵被告自107年7月19日上午10時21分許至10時23分許止，在臺北市○○區○○○路00號之全家超商郡王門市所設之自動櫃員機，共提領10萬元。 ⑶被告於107年7月19日上午10時31分許，在臺北市○○區○○路00號1樓之全家超商新衡陽門市所設之自動櫃員機，提領1萬元。 ⑴周業豐於警詢、原審審理時之證述（偵6097卷一第175、177頁，原審訴字卷第190頁）。 ⑵台北富邦銀行存入存根（偵6097卷一第201頁）。 ⑶呂嘉育之台北富邦銀行客戶基本資料查詢結果（偵6097卷二第103頁）。 ⑷ATM提領畫面（偵6097卷一第21至25頁）。 ⑸交易明細（偵6097卷一第207頁）。 李軒仰犯三人以上共同詐欺取財罪，累犯，處有期徒刑壹年貳月。 2 洪健傑 於107年7月30日某時許，由不詳詐騙集團成員假冒女網友，使用臉書傳送訊息與洪健傑聯繫並佯稱：因要開設飲料店而急需資金云云，致洪健傑誤信為真，而依該詐騙集團成員之指示匯款。 於107年7月30日上午11時28分許、11時31分許，分別匯款2萬元、1萬3,000元至呂嘉育之兆豐銀行帳戶。 被告於107年7月30日上午11時51分許、11時59分許，在新北市○○區○○路0號之全家超商中欣門市所設之自動櫃員機，共提領3萬2,900元。 ⑴洪健傑於警詢時之證述（偵6097卷一第121、123頁）。 ⑵洪健傑之銀行、郵局客戶基本資料查詢結果（偵6097卷一第275、291頁）。 ⑶呂嘉育之兆豐銀行客戶基本資料查詢結果（偵6097卷二第35頁）。 ⑷ATM提領畫面（偵6097卷一第27頁）。 ⑸交易明細（偵6097卷一第67頁）。 李軒仰犯三人以上共同詐欺取財罪，累犯，處有期徒刑壹年壹月。 3 曾毓添 於107年7月30日前某時許，由不詳詐騙集團成員假冒女性友人「林美娟」，電聯曾毓添並佯稱：需錢急用云云，致曾毓添誤信為真，而依該詐騙集團成員之指示匯款。 ⑴於107年7月30日下午2時43分許，匯款2萬5,000元至呂嘉育之兆豐銀行帳戶。 ⑵於107年8月20日下午2時許，匯款6萬元至林千凱之台新銀行帳戶。 ⑴被告自107年7月30日下午6時4分許至6時5分許止，在臺北市○○區○○路0段00號捷運葫洲站2號出口所設之自動櫃員機，共提領2萬5,000元。 ⑵被告於107年8月20日下午3時1分許，在新北市○○區○○路000○0號之全家超商所設之自動櫃員機，提領8萬元（其中6萬元係曾毓添遭詐騙之款項，其餘款項無證據證明與本件詐欺犯行有關）。 ⑴曾毓添於警詢時之證述（偵38782卷第21至23頁）。 ⑵三灣鄉農會匯款申請書（偵38782卷第30至31頁）。 ⑶呂嘉育之兆豐銀行客戶基本資料查詢結果（偵6097卷二第35頁）。　 ⑷ATM提領畫面（偵6097卷一第27至29頁，偵38782卷第40至41頁）。 ⑸交易明細（偵6097卷一第67頁，偵38782卷第15頁）。 李軒仰犯三人以上共同詐欺取財罪，累犯，處有期徒刑壹年壹月。 4 郭炳城 於107年7月31日前某時許，由不詳詐騙集團成員假冒友人王雅婷，電聯郭炳城並佯稱：需要郭炳城償還欠款云云，致郭炳城誤信為真，而依該詐騙集團成員之指示匯款。 於107年7月31日下午1時16分許，匯款2萬元至呂嘉育之兆豐銀行帳戶。 被告於107年7月31日下午1時37分許，在新北市○○區○○路00號統一超商統客門市所設之自動櫃員機，提領2萬元。 ⑴郭炳城於警詢時之證述（偵6097卷一第75、77頁）。 ⑵郵政跨行匯款申請書（偵6097卷一第261頁）。 ⑶呂嘉育之兆豐銀行客戶基本資料查詢結果（偵6097卷二第35頁）。 ⑷ATM提領畫面（偵6097卷一第31頁）。 ⑸交易明細（偵6097卷一第67頁）。 李軒仰犯三人以上共同詐欺取財罪，累犯，處有期徒刑壹年壹月。 5 蘇義男 於107年7月31日前某時許，由不詳詐騙集團成員自稱陳姓女子，電聯蘇義男並佯稱：因父親生病而需醫藥費云云，致蘇義男誤信為真，而依該詐騙集團成員之指示匯款。 於107年7月31日下午2時50分許，匯款1萬5,000元至呂嘉育之兆豐銀行帳戶。 被告自107年7月31日下午3時41分許至3時43分許止，在新北市○○區○○路00號全家超商新店統寶門市所設之自動櫃員機，共提領4萬6,000元（其中1萬5,000元係蘇義男遭詐騙之款項，其餘款項無證據證明與本件詐欺犯行有關）。 ⑴蘇義男於警詢時之證述（偵6097卷一第87、89頁）。 ⑵郵政跨行匯款申請書（偵6097卷一第263頁）。 ⑶呂嘉育之兆豐銀行客戶基本資料查詢結果（偵6097卷二第35頁）。　 ⑷ATM提領畫面（偵6097卷一第33頁）。 ⑸交易明細（偵6097卷一第67、69頁）。 李軒仰犯三人以上共同詐欺取財罪，累犯，處有期徒刑壹年壹月。 6 張瑞充 於107年7月31日前某時許，由不詳詐騙集團成員自稱「陳嘉惠」之女姓友人，電聯張瑞充並佯稱：因母親生重病而需用錢云云，致張瑞充誤信為真，而依該詐騙集團成員之指示匯款。 於107年7月31日下午4時20分許，匯款2萬元至呂嘉育之兆豐銀行帳戶。 被告自107年8月1日上午11時57分許至中午12時許止，在新北市○○區○○街000號全家超商中和新生門市所設之自動櫃員機，共提領10萬元。 ⑴張瑞充於警詢時之證述（偵6097卷一第93頁）。 ⑵張瑞充之鹿谷鄉農會客戶基本資料查詢結果（偵6097卷一第271頁）。 ⑶呂嘉育之兆豐銀行客戶基本資料查詢結果（偵6097卷二第35頁）。 ⑷ATM提領畫面（偵6097卷一第33至35頁）。 ⑸交易明細（偵6097卷一第69頁）。 李軒仰犯三人以上共同詐欺取財罪，累犯，處有期徒刑壹年壹月。 7 廖建成（匯款人：黃振益） 於107年8月1日上午某時許，由不詳詐騙集團成員自稱「韓思玲」之女子，電聯廖建成並佯稱：要開服裝設計而需要資金云云，致廖建成誤信為真，而依該詐騙集團成員之指示匯款。 廖建成於107年8月1日交付現金8萬元與不知情之友人黃振益，委託其於同日上午11時36分許，匯款8萬元至呂嘉育之兆豐銀行帳戶。 同上 ⑴廖建成於警詢時之證述（偵6097卷一第137、139頁）。 ⑵黃振益於警詢時之證述（偵6097卷一第127、129頁）。 ⑶手機翻拍照片（偵6097卷一第143、145頁）。　 ⑷匯款委託書（偵6097卷一第257頁）。 ⑸呂嘉育之兆豐銀行客戶基本資料查詢結果（偵6097卷二第35頁）。 ⑹ATM提領畫面（偵6097卷一第33至35頁）。 ⑺交易明細（偵6097卷一第69頁）。 李軒仰犯三人以上共同詐欺取財罪，累犯，處有期徒刑壹年壹月。 8 車治龍 於107年8月4日前某時許，由不詳詐騙集團成員假冒車治龍之女朋友「吳佩琪」，以通訊軟體Line聯繫車治龍並佯稱：需要生活費用云云，致車治龍誤信為真，而依該詐騙集團成員之指示匯款。 於107年8月4日中午12時29分許，匯款2萬5,000元至呂嘉育之兆豐銀行帳戶。 被告於107年8月5日下午7時56分許，在新北市○○區○○街00號全家超商中和國院門市所設之自動櫃員機，共提領2萬5,000元。 ⑴車治龍於警詢時之證述（偵6097卷一第153至157頁）。 ⑵手機翻拍照片（偵6097卷一第159、161頁）。 ⑶車治龍之郵局客戶基本資料查詢結果（偵6097卷一第299頁）。 ⑷呂嘉育之兆豐銀行客戶基本資料查詢結果（偵6097卷二第35頁）。 ⑸ATM提領畫面（偵6097卷一第35頁）。 ⑹交易明細（偵6097卷一第69頁）。 李軒仰犯三人以上共同詐欺取財罪，累犯，處有期徒刑壹年壹月。 9 吳曜伃 於107年8月5日前某時許，由不詳詐騙集團成員自稱「佩琪」之女子，在網路遊戲之平臺留言予吳曜伃並佯稱：因母親生病而急需用錢云云，致吳曜伃陷於錯誤，而依該詐騙集團成員之指示匯款。 於107年8月5日下午9時15分許，匯款6,000元至呂嘉育之兆豐銀行帳戶。 被告於107年8月6日下午3時7分許，在新北市○○區○○路000號全家超商板橋慶豐門市所設之自動櫃員機，提領6,000元。 ⑴吳曜伃於警詢時之證述（偵6097卷一第163至167頁）。 ⑵吳曜伃之銀行客戶基本資料查詢結果（偵6097卷一第277頁）。 ⑶呂嘉育之兆豐銀行客戶基本資料查詢結果（偵6097卷二第35頁）。 ⑷ATM提領畫面（偵6097卷一第37頁）。 ⑸交易明細（偵6097卷一第69頁）。 李軒仰犯三人以上共同詐欺取財罪，累犯，處有期徒刑壹年壹月。 10 李東輝 於107年8月初某時許，由不詳詐騙集團成員以女網友名義，以通訊軟體LINE聯繫李東輝並佯稱：需錢支付包包之貨款云云，致李東輝陷於錯誤，而依該詐騙集團成員之指示匯款。 於107年8月8日上午9時20分許，匯款1萬元至呂嘉育之兆豐銀行帳戶。 被告自107年8月8日上午9時48分許至9時51分許止，在新北市○○區○○路000○0號全家超商中和員山門市所設之自動櫃員機，共提領10萬元。 ⑴李東輝於警詢時之證述（偵6097卷一第147、149頁）。 ⑵郵政跨行匯款申請書（偵6097卷一第265頁）。 ⑶呂嘉育之兆豐銀行客戶基本資料查詢結果（偵6097卷二第35頁）。　 ⑷ATM提領畫面（偵6097卷一第37、39頁）。 ⑸交易明細（偵6097卷一第69頁）。 李軒仰犯三人以上共同詐欺取財罪，累犯，處有期徒刑壹年壹月。 11 莊英坤 於107年8月初某時許，由不詳詐騙集團成員自稱「陳靜雯」之女子，電聯莊英坤並佯稱：需買化粧品以做美容美髮云云，致莊英坤陷於錯誤，而依該詐騙集團成員之指示匯款。 於107年8月8日上午9時30分許，匯款10萬元至呂嘉育之兆豐銀行帳戶。 同上 ⑴莊英坤於警詢時之證述（偵6097卷一第97、99頁）。 ⑵郵政跨行匯款申請書（偵6097卷一第267頁）。 ⑶呂嘉育之兆豐銀行客戶基本資料查詢結果（偵6097卷二第35頁）。　 ⑷ATM提領畫面（偵6097卷一第37、39頁）。 ⑸交易明細（偵6097卷一第69頁）。 李軒仰犯三人以上共同詐欺取財罪，累犯，處有期徒刑壹年壹月。 12 詹益廷 於107年6月20日21時許，由不詳詐騙集團成員冒用詹益廷友人陳美婷之名義，電聯詹益廷並佯稱：因家庭缺錢等事由而急需用錢云云，致詹益廷陷於錯誤，而依該詐騙集團成員之指示匯款。 於107年8月8日上午11時10分許，匯款12萬元至呂嘉育之兆豐銀行帳戶。 被告於107年8月8日上午11時59分許，在新北市○○區○○街00號全家超商板橋華陽門市所設之自動櫃員機，提領1萬元。 ⑴詹益廷於警詢時之證述（偵6097卷一第217至223頁）。 ⑵存摺類取款憑條、匯款申請書（偵6097卷一第283頁）。 ⑶詹益廷之臺灣土地銀行存摺封面及內頁明細（偵6097卷一第227、229頁）。 ⑷呂嘉育之兆豐銀行客戶基本資料查詢結果（偵6097卷二第35頁）。 ⑸ATM提領畫面（偵6097卷一第39頁）。 ⑹交易明細（偵6097卷一第71頁）。 李軒仰犯三人以上共同詐欺取財罪，累犯，處有期徒刑壹年貳月。 13 羅武中 於107年9月14日某時許，由不詳詐騙集團成員自稱「陳雅紅」之女子，電聯羅武中並佯稱：因比賽得到獎金而需借款繳納稅金云云，致羅武中陷於錯誤，而依該詐騙集團成員之指示匯款。 於107年9月14日中午12時52分許，匯款4萬元至王鈞儀之合作金庫銀行帳戶。 被告自107年9月14日下午1時29分許至1時31分許止，在新北市○○區○○街00巷00號統一超商致理門市所設之自動櫃員機，共提領6萬元（其中4萬元係羅武中遭詐騙之款項，其餘款項無證據證明與本件詐欺犯行有關）。 ⑴羅武中於警詢時之證述（偵38782卷第33頁）。 ⑵合作金庫銀行取款憑條（偵38782卷第38頁）。 ⑶LINE對話紀錄（偵38782卷第38頁反面）。 ⑷王鈞儀之合作金庫銀行客戶基本資料查詢結果（偵38782卷第17頁）。 ⑸ATM提領畫面（偵38782卷第64頁）。 ⑹交易明細（偵38782卷第20、62至63頁反面）。 李軒仰犯三人以上共同詐欺取財罪，累犯，處有期徒刑壹年壹月。